---
title: 'Tipología y ciclo de vida de los datos: PRA2 - ¿Cómo realizar la limpieza y análisis de datos?'
author: "Autores: Morales Moreira Julio y Mejía Borja Alexiss"
date: "Enero 2023"
output:
  html_document:
    highlight: default
    number_sections: yes
    theme: cosmo
    toc: yes
    toc_depth: 2
    includes:
      in_header: headerUOC.html
  word_document: default
  pdf_document:
    highlight: zenburn
    toc: yes
---

```{r setup, include=FALSE}
knitr::opts_chunk$set(echo = TRUE)
```

# Descripción de la Actividad

## Descripción

El documento contiene el desarrollo de la Práctica 2 del ramo Tipología y Ciclo de vida de los datos, correspondiente al Master Universitario en ciencia de Datos. La práctica consiste en la limpieza y análisis de un dataset elegido de la página Kaggle.com, con el find e identificar los insight relevantes del set de datos y la preparación previa para el análisis posterior.

## Objetivos

Los objetivos son:

- Aprender a aplicar los conocimientos adquiridos y su capacidad de resolución de problemas en entornos nuevos o poco conocidos  dentro de contextos más amplios o multidisciplinares.

- Saber identificar los datos relevantes y los tratamientos necesarios (integración, limpieza y validación) para llevar a cabo un proyecto analítico.

- Aprender a analizar los datos adecuadamente para abordar la información contenida en los datos.

- Identificar la mejor representación de los resultados para aportar conclusiones sobre el problema planteado en el proceso analítico.

- Actuar con los principios éticos y legales relacionados con la manipulación de datos en función del ámbito de aplicación.

- Desarrollar las habilidades de aprendizaje que les permitan continuar estudiando de un modo que tendrá que ser en gran medida autodirigido o autónomo.

- Desarrollar la capacidad de búsqueda, gestión y uso de información y recursos en el ámbito de la ciencia de datos.

## Competencias

En esta práctica se desarrollan las siguientes competencias:

- Capacidad de analizar un problema en el nivel de abstracción adecuado a cada situación y aplicar las habilidades y conocimientos adquiridos para abordarlo y resolverlo.

- Capacidad para aplicar las técnicas específicas de tratamiento de datos (integración, transformación, limpieza y validación) para su posterior análisis.

#Resolución

## Descripción del Dataset

Se utiliza el set de datos de pacientes hepáticos de India del siguiente link https://www.kaggle.com/datasets/fedesoriano/stroke-prediction-dataset, el cual contiene 12 variables y 5110 registros, así como contiene 2 variables numéricas, 8 categóricas, 1 binaria objetivo y 1 identificador único.

A continuación se definen las variables de estudio:

+ **id** identificador único

**DIMENSIÓN PACIENTE**

+ **gender** [factor] Género del paciente. Male, Female, Other 
+ **age** [int] Edad del paciente
+ **hypertension** [factor] 0 si el paciente no tiene hipertensión, 1 si el paciente tiene hipertensión
+ **heart_disease** [factor] 0 si el paciente no tiene ninguna enfermedad cardíaca, 1 si el paciente tiene una enfermedad cardíaca
+ **ever_married** [factor] Estado civil si alguna se encuentra casado. No, Yes
+ **work_type**  [factor] Tipo de trabajo. children, Govt_jov, Never_worked, Private o Self-employed
+ **Residence_type** [factor] Tipo residencia. Urban, Rural
+ **avg_glucose_level** [num] Nivel promedio de glucosa en sangre
+ **bmi** [num] Índice de masa corporal
+ **smoking_status** [factor] Tipo de fumador. formerly smoked, never smoked, smokes or Unknown (información no disponible)
+ **stroke** [factor]  1 si el paciente tuvo un accidente cerebrovascular o 0 si no

## Importancia y objetivos de los análisis

Según la OMS, los accidentes cardiovasculares representan la 2da causa de muertes a nivel mundial, siendo el 11% de los casos se vinculan a esta causa. La importancia del set de datos elegido radica en obtener un modelo predictivo de accidentes cerebrovascular en función de las variables de interés presentadas.

El objetivo es realizar la limpieza y análisis del set de datos para un modelo predictivo de regresión logística o árbol de decisión, en base a la variable dependiente "stroke", siendo 1 si el paciente tuvo o 0 si no un accidente cardiovascular, de manera de obtener las variables influyentes en un accidente cerebrovascular. Como objetivos secundarios se definen:

- Selección de datos de interés y definición del origen de datos

- Preparación de datos para el análisis poosterior, realizando limpieza de datos, transformación de datos t tratamiento de outliers.

- Obtener conocimiento a partir del análisis de las variables, así como insight relevantes para el entendimiento y validación del instrumento.

- Medir la calidad del modelo obtenido en comparación con los casos reales y la clasificación propuesta.

- Interpretar el modelo para otorgar usabilidad a los usarios.


## Limpieza de los datos

```{r}

```

## Análisis de datos

```{r}

```

## Pruebas Estadísticas

```{r}

```

## Conclusiones

```{r}

```
